臺灣雲林地方法院行政訴訟判決　
111年度交字第50號
原      告  張志銘  

被      告  交通部公路總局嘉義區監理所

訴訟代理人  朱育萱  
            陳榮彬  
上列當事人間交通裁決事件，原告不服中華民國111年8月8日雲
監裁字第72-KAV018754號裁決，提起行政訴訟，本院判決如下：
    主  文
原告之訴駁回。
訴訟費用新臺幣300元由原告負擔。
    事實及理由
一、程序事項：
    按行政訴訟法第237 條之7 規定，交通裁決事件之裁判，得
    不經言詞辯論為之。本件屬交通裁決事件，依兩造所述各節
    及卷內資料其事證已臻明確，本院認無經言詞辯論之必要，
    爰不經言詞辯論而為判決。
二、事實概要：原告於民國111年6月7日8時06分許將車牌號碼00
    -0000自用小客車（下稱系爭車輛）停放於斗六市○○街00號
    前，經雲林縣警察局斗六分局（下稱舉發機關）以第KAV018
    754號違反道路交通事件通知單舉發違反道路交通管理處罰
    條例（下稱處罰條例）第56條第1項第5款「在顯有妨礙他車
    通行處所停車」違規。原告不服舉發，提出陳述，被告所屬
    雲林監理站（下稱雲林監理站）函請舉發機關查證後函覆「
    …舉發尚無違誤」，雲林監理站將上開查證結果再函復原告
    ，原告不服本案舉發，向雲林監理站申請開立裁決書，經雲
    林監理站於110年8月8日以72-KAV018754號裁決書依原告違
    反處罰條例第56條第1項第5款之規定，裁處原告罰鍰新台幣
    900元（下稱原處分），原告猶不服，遂提起本件行訴訟。
三、本件原告主張略以：　　
　㈠原告於停車於自家住宅旁無人居住，並代朋友代售之房屋前
    ，且緊靠路邊停車，本案非屬處罰條例7條之1之違規事項民
    眾不得檢舉本案違規事實，但警方卻違反處罰條例之規定而
    直接接受檢舉逕行舉發，並依同條例7條之2第2項第4款違規
    停車而駕駛人不在場，並無責令汽車駕駛人將車移置適當處
    所，而直接依民眾之檢舉而逕行舉發通知單，顯已違反處罰
    條例第7條之1、7條之2第5項及第56條第4項之立法意旨。
　㈡原告於清晨約7-8點凱停車於凱旋街8米以上巷道，並留有剩
    餘道路寬度6公尺以上，可供任何車輛通行，顯無妨礙他車
    通行，依據交通部頒訂的交通管制規則，巷道停車管制評估
    原則8公尺以上巷道可雙邊停車。而上開停車位置非紅線，
    也不是彎道上下坡、狹路或槽化線車道，尚可供任何車輛通
    行，顯無妨礙他車通行，亦無影響緊急救護之車輛通行，實
    屬輕微，可勸導汽車駕駛人將車移置適當處所，有違處罰條
    例第56條第4項之規定，另查斗六市區類此道路情況甚多，
    故開立本車違停有違憲法比例原則之適當性及必要性。
　㈢另地上之白色15公分道路邊緣線為4、5月間道路重新刨除舖
    設後，由工程單位重新劃設與原有道路邊緣線有所偏差，導
    致同為8米凱旋街之道路邊緣線不一致，汽車停放時才會導
    致超出白線35-40公分實無奈。綜合以上3點，請准撤銷原處
    分，以減少民怨。
　㈣聲明：原處分撤銷；訴訟費用被告負擔。
四、被告則答辯以：
  ㈠按處罰條例第56條第1 項第5 款之規定之立法意旨，係為消
    除道路任意停放車輛，以維護交通秩序，避免交通秩序絮亂
    。申言之，依上揭法條之文義及規範目的觀之，倘駕駛人之
    停車，依客觀情況，已明顯導致其他人、車通行或阻礙交通
    順暢，即可認已構成違規，自非以受處分人主觀感受為判斷
    基準。
  ㈡又車道屬於汽車通行處所，為汽車（含機車）行駛之路權範
    圍，用路人於車道內通行，對於違規占用車道停車者 並不
    負閃避或忍讓之義務，如擅自停車於車道範圍，顯有侵害法
    律保障正當通行之公共利益，妨礙用路人優先通行權，使他
    人必須閃避或提高注意程度以防危險發生，即認合於處條例
    第56條第1項第5款規定之情形。是本案經原舉發機關具體判
    斷該車輛之停靠位置、該路段寬度、人車通行時是否顯受到
    妨礙等因素為綜合判斷依據，認有違規事實而予舉發，應可
    採認。
  ㈢再查，本案係舉發機關接獲民眾報案後，至系爭違規處所查
    察，發現系爭車輛確有違規停車情事，爰依處罰條例第7條
    之2第1項第5款規定「汽車駕駛人之行為有違規停車，當場
    不能或不宜攔截製單舉發，得逕行舉發」現場逕行舉發車主
    違規而非民眾檢舉案件，是原告對本案舉發方式及法條適用
    ，容有誤解。本所依處罰條例第56條第1項第5款之規定，以
    原處分裁處罰鍰900元，洵屬有據。
  ㈣聲明：原告之訴駁回；訴訟費用由原告負擔。
四、本院之判斷：
    本件如事實概要欄所述之事實，除後列之兩造爭點外，有舉
    發交通違規照片、舉發違反道路交通管理條例事件通知單、
    陳述書為證堪信屬實。而查本件兩造之爭點，經核厥為：原
    告將系爭車輛停放於事實欄概要所示時地，有無「在顯有妨
    礙他車通行處所停車」之違規事實，被告機關依處罰條例第
    56條第1 項第5款規定所為原處分之裁罰是否適法？茲論述
    如下：
  ㈠按處罰條例第3 條第1 款規定：「一、道路：指公路、街道
    、巷衖、廣場、騎樓、走廊或其他供公眾通行之地方。」次
    按道路交通安全規則第112 條第1 項第9 款規定：「汽車停
    車時，應依下列規定：九、顯有妨礙其他人、車通行處所，
    不得停車」，而處罰條例第56條第1 項第5 款規定：「汽車
    駕駛人停車時，有下列情形之一者，處600 元以上1,200 元
    以下罰鍰：五、在顯有妨礙其他人、車通行處所停車。」參
    諸上開法規之立法意旨，係為消除道路上任意停放車輛情形
    ，以維護交通秩序，避免交通秩序紊亂。依上述法條文義及
    規範目的觀之，倘駕駛人之停車，依客觀情況，已明顯導致
    妨礙其他人、車通行或阻礙交通順暢，即可認已構成違規，
    自非以受處分人主觀感受及認知為判斷基準。（臺中高等行
    政法院107年度交上字第85號行政裁判參照）從而，依上揭
    法條之文義及規範目的觀之，倘駕駛人之停車，依客觀情況
    ，已明顯導致妨礙其他人、車通行或阻礙交通順暢，即可認
    已違規，而非以駕駛人主觀感受為判斷基準。基此，經原舉
    發機關警員於停車現場具體判斷該車輛之停靠位置、該路段
    之道路寬窄，人、車流通量之大小，人、車通行時是否顯受
    到妨礙等因素，而為綜合判斷依據，倘其判斷結果無違一般
    人日常生活經驗法則時，法院審理時應予以尊重。本院檢視
    舉發照片，原告停放之位置已逾路邊白線約3分之1車身寬，
    原告亦自承占用車道約30至40公分，已使車道可使用範圍減
    縮，確已阻礙到用路人優先通行權，使他人必須閃避或提高
    注意程度以防危險發生，即應認合於處條例第56條第1項第5
    款規定之情形。
  ㈡原告主張其停放系爭車輛之位置，係位於凱旋街8米以上巷道
    ，並留有剩餘道路寬度6公尺以上，可供任何車輛通行乙節
    ，其雖自行以尺丈量其寬度，證明無礙通行，惟原告既不否
    認停車超出路邊白線35-40公分，復有舉發照片可稽，且舉
    發機關警員於該停車現場，依其職務具體判斷該車輛之停靠
    位置、該路段之道路寬窄，人、車流通量之大小，人、車通
    行時是否顯受到妨礙等因素，而為綜合判斷依據，而其判斷
    結果，亦無違一般人日常生活經驗法則，故要難以原告主觀
    感受及認知為判斷本件是否顯有妨礙其他人、車通行處所停
    車。據此，原告所為，要與「在顯有妨礙其他人、車通行處
    所停車」之構成要件相符，而原告停車被舉發時間是當日8
    時6分，原告當時並未在車內，亦無證據顯示於車內有放置
    連絡電話或連絡之方式，是原舉發機關警員於現場判斷原告
    已有「在顯有妨礙其他人、車通行處所停車之行為」，而無
    法以攔截方式製單舉發，而逕予舉發，尚難謂有違憲法比例
    原則之適當性及必要性。
㈢、又本件係民眾目睹違規停車行為，於報案後由舉發機關之警
    員現場查證，並由舉發機關員警於系爭車輛前擋風玻璃左下
    方黏貼「違規停車逕行舉發單」，其上復載明係「民眾檢舉
    」之字樣，故本件顯非處罰條例第7條之1所規定，經一般民
    眾檢舉後由舉發機關舉發之案件，故原告所違反處罰條例第
    56條第1項第5款「在顯有妨礙其他人、車通行處所停車」之
    違規行為，縱非處罰條例7條之1所規定，一般民眾得檢舉之
    案件，惟仍不礙民眾發現違規事實後向相關主管機關報案，
    之後由舉發機關親自到現場查證違規屬實後予舉發，是原告
    對本案舉發方式及法條適用，容有誤解。
㈣、從而，被告以原處分，依違反處罰條例第56條第1項第5款、
    違反道路交通管理事件一裁罰基準及處理細則第41條、43條
    、44條及第67條等規定，裁處原告罰鍰900元，應無不合，
    原告訴請撤銷原處分，為無理由，應予駁回。
五、本件判決基礎已臻明確，兩造其餘之攻擊防禦方法及訴訟資
    料經本院審酌後，核與判決結果不生影響，無一一論述之必
    要，附予敘明。
六、本件第一審裁判費為300 元，應由敗訴之原告負擔，爰確定
    第一審訴訟費用額如主文第2 項所示。
七、據上論結，本件原告之訴為無理由，依行政訴訟法第98條第
    1 項前段、第237 條之7 、第237 條之8 第1 項，判決如主
    文。　　　　
中　　華　　民　　國　　111 　年　　11　　月　　9 　　日
                  行政訴訟庭　法　官　陳定國
上列為正本係照原本作成。
如不服本判決，應於送達後20日內，向本院提出上訴狀，其未表
明上訴理由者，應於提出上訴後20日內向本院補提理由書（均須
按他造人數附繕本）。上訴理由應表明關於原判決所違背之法令
及其具體內容，或依訴訟資料可認為原判決有違背法令之具體事
實。
中　　華　　民　　國　　111 　年　　11　　月　　9 　　日
                              書記官  陳淳元